【裁判字號】    92,訴,2158
【裁判日期】    921125
【裁判案由】    廢棄物清理法等
【裁判全文】
臺灣板橋地方法院刑事判決                        九十二年度訴字第二一五八號
    公  訴  人  臺灣板橋地方法院檢察署檢察官
    被      告  丙○○
右列被告因廢棄物清理法等案件，經檢察官提起公訴（九十二年度偵字第一四一九一
號），本院判決如左：
    主  文
丙○○事業負責人未依廢棄物清理法規定之方式清除、處理廢棄物，致污染環境，處
有期徒刑壹年，緩刑貳年。打火機壹個沒收。
    事  實
一、丙○○係從事電子器材烤漆業務之新育企業社負責人，為事業機構負責人，因平
    日以將電子器材置於鐵網上之方式加以烤漆，鐵網上累積殘餘烤漆之事業廢棄物
    ，丙○○為節省委請他人清除、處理事業廢棄物之費用，竟未依廢棄物清理法規
    定之方式，擅自於民國九十二年五月三日晚間七時三十分許，駕駛車牌號碼ＧＡ
    －四九六０號自小貨車，載運其企業社所使用之鐵網一百片，前往桃園縣大溪鎮
    中寮島大漢溪河床，自行以放火燃燒之方式清除、處理鐵網上累積之烤漆，火勢
    產生陣陣濃煙，致污染附近環境之空氣，經民眾發現報警處理，旋即為警查獲，
    並當場查獲丙○○所有之鐵網一百個及其所有供清除、處理烤漆廢棄物所用之打
    火機一個。
二、案經桃園縣政府警察局大溪分局報告臺灣桃園地方法院檢察署檢察官呈請台灣高
    等法院檢察署檢察長核准令轉臺灣板橋地方法院檢察署檢察官偵查起訴。
    理  由
一、訊據被告丙○○除辯稱不懂法律、且其行為未造成污染云云之外，對於右揭事實
    均坦承不諱。經查，右揭事實業經證人甲○○（桃園縣政府警察局大溪分局中新
    派出所警員）、乙○○（桃園縣政府環境保護局稽查人員）於本院審理中具結證
    述明確，並有查獲打火機一個、鐵網一百片之代保管條一紙（附於台灣桃園地方
    法院檢察署九十二年度偵字第八三五六號案卷第八頁）、現場照片六幀（參見上
    開偵查卷第十二頁至第十四頁）及桃園縣環境環境稽查工作紀錄表一件（附於上
    開偵查卷第七頁）附卷可稽。又證人甲○○於本院審理時具結證稱：「火勢滿大
    的，煙也很大，附近民眾才報案。」等語（參見本院審理筆錄），被告丙○○亦
    自承當時有冒黑煙，顯見被告丙○○上開燃燒鐵網上烤漆之行為，確已污染附近
    環境之空氣，被告丙○○辯稱未造成污染云云，實不足採信。再查，行為人不得
    因不知法律而免除刑事責任，刑法第十六條前段定有明文，被告丙○○自不得以
    不懂法律之故而卸免罪責。本案事證明確，被告丙○○之犯行洵堪認定。
二、按關於事業廢棄物之清除、處理，應依廢棄物清理法第二十八條之規定，以「自
    行清除、處理」、「共同清除、處理」、「委託清除、處理」、「境外處理」或
    「其他經中央主管機關許可之方式」為之，採自行清除、處理者，其事業廢棄物
    之清除或處理方法及設施應符合中央主管機關之規定。被告丙○○擅自以放火燃
    燒之方式清除、處理事業機構所產生之事業廢棄物致污染環境，核其所為係犯廢
    棄物清理法第四十六條第一項第二款之事業負責人未依廢棄物清理法規定之方式
    清除、處理廢棄物，致污染環境罪。本件起訴檢察官雖認被告丙○○係將鐵網廢
    棄物傾倒儲存再放火燃燒，所犯法條為廢棄物清理法第四十六條第一項第四款之
    罪嫌，惟公訴檢察官於本案審理中已更正犯罪事實為清除、處理鐵網上產生之烤
    漆廢棄物，所犯法條為同法第四十六條第一項第二款，附此敘明。爰審酌被告丙
    ○○素行良好，有臺灣高等法院被告全國前案紀錄表一件在卷足憑，其國中畢業
    之智識程度、未依廢棄物清理法規定之方式清除、處理廢棄物，致污染環境，足
    以危害國民健康，及其犯罪之動機、目的、手段、犯罪態度等一切情狀，量處如
    主文所示之刑。又被告丙○○前未曾受有期徒刑以上刑之宣告，有上開臺灣高等
    法院被告全國前案紀錄表一件附卷可稽，其經此偵審程序及刑之宣告等教訓後，
    當知警惕，應無再犯之虞，本院認所宣告之刑，以暫不執行為適當，爰併予宣告
    緩刑二年，以啟自新。至打火機一個係被告丙○○所有供犯罪所用之物，業經被
    告供明在卷，爰依刑法第三十八條第一項第二款之規定宣告沒收。
三、公訴意旨另以：被告丙○○前開行為另涉犯刑法第一百七十五條第二項之放火燒
    燬住宅等以外自己所有物罪嫌。惟按犯罪事實，應依證據認定之，無證據不得推
    定其犯罪事實；不能證明被告犯罪者，應諭知無罪之判決，刑事訴訟法第一百五
    十四條及第三百零一條第一項分別定有明文。本案經訊之被告丙○○堅決否認有
    何公共危險犯行，辯稱：伊燃燒的地點距離草有一段距離，伊有很注意火勢等語
    。經查，證人甲○○於本院審理中具結證稱：「那裡是河床邊，很多石頭，燒的
    地方沒有草，十公尺旁邊才有草。被告有提一桶水在那裡顧。」等語（參見本院
    審理筆錄），核與被告丙○○所辯情節相符，既然被告係在河床邊的石頭上燃燒
    鐵網上的烤漆，且距離草叢有十公尺之遠，客觀上難認被告丙○○之行為事實上
    有何具體公共危險之發生。此外，復查無其他積極之證據足資證明被告丙○○確
    有何公共危險之犯行，不能證明被告丙○○犯罪，本院原應就此部分為無罪判決
    之諭知，惟公訴人認被告此部分如成立犯罪，則與前開有罪部分有裁判上一罪關
    係，本院爰不另為無罪之諭知，附此敘明。
據上論斷，應依刑事訴訟法第二百九十九條第一項前段，廢棄物清理法第四十六條第
一項第二款，刑法第十一條前段、第七十四條第一款、第三十八條第一項第二款，判
決如主文。
本案經檢察官高智美提起公訴、檢察官張云綺到庭執行職務。
中      華      民      國      九十二      年      十一    月    廿五  日
                                  臺灣板橋地方法院刑事第八庭
                                      審判長法  官   樊季康
                                            法  官   葉靜芳
                                            法  官   連育群
右正本證明與原本無異。
如不服本判決，應於判決送達後十日內，向本院提出上訴狀。
                                            書記官   蘇宥維
中      華      民      國      九十二      年      十一    月    廿五  日
附錄本案所犯法條全文
廢棄物清理法第四十六條
有下列情形之一者，處一年以上五年以下有期徒刑，得併科新臺幣三百萬元以下罰金
：
一  任意棄置有害事業廢棄物。
二  事業負責人或相關人員未依本法規定之方式貯存、清除、處理或再利用廢棄物，
    致污染環境。三  未經主管機關許可，提供土地回填、堆置廢棄物。
四  未依第四十一條第一項規定領有廢棄物清除、處理許可文件，從事廢棄物貯存、
    清除、處理，或未依廢棄物清除、處理許可文件內容貯存、清除、處理廢棄物。
五  執行機關之人員委託未取得許可文件之業者，清除、處理一般廢棄物者；或明知
    受託人非法清除、處理而仍委託。
六  公民營廢棄物處理機構負責人或相關人員、或執行機關之人員未處理廢棄物，開
    具虛偽證明。無許可文件，以經營廢棄物清除、處理為常業者，處三年以上十年
    以下有期徒刑，得併科新臺幣九百萬元以下罰金。


司法院資訊處製作；財團法人民間司法改革基金會備份。
